臺灣臺北地方法院民事判決　　　　　　　94年度訴字第3258號
原　　　告　乙○
被　　　告　甲○○
上列當事人間請求返還房屋等事件，本院於民國94年9月21日言
詞辯論終結，判決如下：
    主      文
被告應將坐落台北縣新店市○○路○段一五三號八樓之一房屋騰
空遷讓返還原告。並應自民國九十三年十月十五日起至返還前開
房屋之日止，按月給付原告新臺幣壹萬仟元。
訴訟費用由被告負擔。
本判決所命給付，於原告以新台幣伍拾貳萬元供擔保後，得假執
行。
    事實及理由
一、原告主張：訴外人即被告之夫陳宗堯於民國91年7月16日向
    原告承租原告所有之台北縣新店市○○路○段153號8樓之1房
    屋（下稱系爭房屋），租期至93年7月16日止，租金每月為
    新台幣（下同）13,000元，並陳宗堯與被告共同居住使用系
    爭房屋。惟陳宗堯未依約給付租金，且已於93年10月間過世
    ，原告於上開租期屆滿後並未續租給陳宗堯或被告，詎被告
    於其夫過世後仍無權占有系爭房屋（按被告繼為戶長日期為
    93 年10月14日），屢經催告搬遷，不予置理。爰依據民法
    第767條規定，請求被告遷讓返還系爭房屋。又被告無權占
    用系爭房屋，受有相當於租金之不當得利，並致原告受損害
    ，爰依同法第179條前段規定，請求被告給付相當於租金之
    不當得利等語。並聲明：（一）被告應將系爭房屋騰空遷讓
    返還原告，並應自93年10月15日起至返還系爭房屋之日止，
    按月給付原告13,000元。（二）願供擔保，請准宣告假執行
    。
二、被告對於無權占有系爭房屋乙節並不爭執，惟以：伊願意搬
    遷，但希望原告能給予一段時間處理等語，資為抗辯。並聲
    明：原告之訴駁回。
三、兩造不爭執之事實：
    原告主張被告之夫陳宗堯於91年7月16日向原告承租系爭房
    屋，租期至93年7月16日止，租金每月13,000元，並陳宗堯
    與被告共同居住使用系爭房屋。惟陳宗堯未依約給付租金，
    且已於93年10月間過世，原告於上開租期屆滿後並未續租給
    陳宗堯或被告，詎被告於其夫過世後迄今仍無權占有系爭房
    屋（按被告繼為戶長日期為93年10月14日），經原告催告搬
    遷，未獲置理等情，業據提出房屋租賃契約書、存證信函、
    調解不成立證明書為證，並為被告所不爭執，堪信為真實。
四、得心證之理由：
    本件兩造所爭執之處，應在原告依民法第767條規定請求被
    告騰空遷讓返還系爭房屋，及自93年10月15日起至返還系爭
    房屋之日止，按月給付13,000元，
（一）按所有人對於無權占有或侵奪其所有物者，得請求返還之
      ，民法第767條前段定有明文。查原告為系爭房屋之所有
      權人，被告並無合法占用之權源，卻占有系爭房屋迄今，
      已如前述。從而，原告依前開規定，請求被告將系爭房屋
      騰空遷讓返還原告，核屬有據。
（二）次按無法律上之原因而受利益，致他人受損害者，應返還
      其利益，民法第179條定有明文。而無權占有他人之建物
      ，可能獲得相當於租金之利益亦為社會上通常之觀念，最
      高法院61年台上字第1695號著有判例。本件被告無權占有
      系爭房屋已如前述，則其獲有相當於租金之不當得利，並
      致原告受有損害，堪可認定，原告自得請求被告給付相當
      於租金之不當得利。而依據原告與被告之夫所簽訂之房屋
      租賃契約書上所載，系爭房屋每月租金為13,000元，本院
      自得依此作為判斷本件原告所受損害及被告所得利益之標
      準。從而，原告請求被告自93年10月15日起至返還系爭房
      屋之日止，按月給付原告13,000元，亦屬有據。
五、綜上所述，原告依民法第767條及179條規定，請求被告騰空
    遷讓返還系爭房屋，及自93年10月15日起至返還系爭房屋之
    日止，按月給付原告13,000元，為有理由，自應准許。
六、假執行之宣告：
    原告陳明願供擔保，聲請宣告假執行，核無不合，爰酌定相
    當之擔保金額准許之。
七、訴訟費用負擔之依據：民事訴訟法第78條。
中　　華　　民　　國　　94　　年　　10　　月　　5　　日
                      民事第六庭    法　官　曾部倫
以上正本係照原本作成
如對本判決上訴，須於判決送達後20日內向本院提出上訴狀
中　　華　　民　　國　　94　　年　　10　　月　　5　　日
                                    書記官  謝梅琴
